【裁判字號】    95,上訴,771
【裁判日期】    950411
【裁判案由】    毒品危害防制條例
【裁判全文】
臺灣高等法院刑事判決                 95年度上訴字第771號
上  訴  人  臺灣士林地方法院檢察署檢察官
上  訴  人  甲○○
即  被  告
選任辯護人  施裕琛律師
上列上訴人因被告毒品危害防制條例案件，不服臺灣士林地方法
院94年度訴字第661號，中華民國95年1月23日第一審判決（起訴
案號：臺灣士林地方法院檢察署94年度偵字第1697號、第9316號
），提起上訴，本院判決如下：
    主  文
上訴駁回。
    事  實
一、甲○○（綽號蟾蜍）明知搖頭丸係毒品危害防制條例第2條
    所管制之第二級毒品，不得製造，竟與陳宗旺（另案審理）
    ）、姓名年籍不詳綽號天哥成年男子，基於製造第二級毒品
    搖頭丸概括犯意聯絡，以0000000000號行動電話對外聯絡，
    自民國（下同）93年6月起，由天哥向荷蘭購買毒品原料加
    工包裝後，由陸路運送至瑞士，經瑞士空運至澳門，再以郵
    寄包裹方式寄至臺灣，第一批毒品原料於7月中旬寄至臺灣
    ，由陳宗旺接貨，天哥指示甲○○交付新臺幣（下同）十萬
    元與陳宗旺，作為尋找加工製錠廠報酬及加工製錠費用，陳
    宗旺將原料交不知情之林瑞祥（經不起訴處分確定）在臺北
    縣泰山鄉○○路○段122巷59號工廠加工製錠一萬三千顆搖頭
    丸，林瑞祥於7月下旬加工製錠完成後，由陳宗旺將一萬三
    千顆搖頭丸依天哥指示寄到高雄（起訴書誤載為交給甲○○
    ，應予以更正）。
二、甲○○等人又承前製造第二級毒品之概括犯意聯絡，將第二
    批毒品原料於93年9月間寄至桃園縣桃園市○○路432號16樓
    ，收件人為王進榮，由陳宗旺冒稱王進榮收貨，由天哥指示
    甲○○交付十萬元與陳宗旺，作尋找加工製錠廠報酬及加工
    製錠費用，陳宗旺雖尚未收取十萬元，仍先於9月6日將該批
    原料交由林瑞祥再於臺北縣泰山鄉○○路○段122巷59號工廠
    加工製錠一萬三千顆搖頭丸。
三、經警對甲○○、青光威、陳宗旺之通話實施通訊監察，查知
    上情，於93年9月13日持臺灣南投地方法院檢察署之拘票分
    往甲○○、青光威、陳宗旺住處及林瑞祥之工廠拘提甲○○
    等人，並在林瑞祥之工廠扣得搖頭丸一萬三千餘顆、搖頭丸
    失敗品一一一顆、搖頭丸（粉狀）十四公克、打錠機一台及
    中模十一個、模具（上下沖）十二組，在甲○○之臺北縣新
    店市○○路○段197號居所扣得搖頭丸一百顆、手機二支（行
    動電話號碼：0000000000、0000000000）。
四、案經內政部警政署刑事警察局中部打擊犯罪中心、海巡署中
    部地區巡防局臺中機動查緝隊暨南投縣政府警察局草屯分局
    報由臺灣南投地方法院檢察署呈請臺灣高等法院檢察署令轉
    臺灣士林地方法院檢察署偵查起訴。
    理  由
一、上訴人即被告甲○○坦承略以：「93年8月4日18時35分青光
    威有來電詢問一百粒搖頭丸的價格，回答一粒一百五十元；
    93年9月4日有在台北縣新店市給青光威五顆搖頭丸；93年8
    月16日14時16分天哥來電叫他寄三千粒搖頭丸過去給高雄市
    ○○路181號5樓陸秀美；衣服、相片均指搖頭丸」等情。惟
    否認製造、販賣第二級毒品MDMA犯行，辯稱略以：「沒有與
    天哥自93年6月間起購買搖頭丸的原料後，交由國內工廠加
    工製錠；沒有交十萬元給陳宗旺，作為尋找加工製錠廠報酬
    及加工製錠費用；僅轉讓，未販賣搖頭丸給青光威；沒有寄
    三千顆搖頭丸至高雄市○○路181號5樓，收件人為陸秀美」
    等語。而被告原審辯護則略以：「青光威於警詢筆錄稱與被
    告交易搖頭丸，給被告八百元，惟青光威於偵查及審理均就
    此澄清，其警詢陳述並非事實。起訴書所謂將陳宗旺委由林
    瑞祥加工製錠之第一批搖頭丸，於7月下旬加工製錠完成後
    ，由陳宗旺交付予被告一節，全未提出證據，況證人林瑞祥
    證實將搖頭丸藥粉交製錠及加工報酬者並非被告係陳宗旺，
    不認識被告甲○○，亦未見過被告，除與陳宗旺聯絡過以外
    ，未與他人聯絡，足見被告確實未涉入起訴書所指犯行。證
    人陳宗旺證實，第一批加工搖頭丸報酬十萬元並非被告交付
    ，係綽號小羅者交付，因案發當時警察說必須說交錢的人必
    須是一個找得到的人，否則無法交代，而被告與天哥認識，
    因之稱係被告所交付，足見被告確與本件天哥指示陳宗旺於
    國內尋找加工製錠第二級毒品搖頭丸無關」，上訴後之辯護
    意旨略以：「陳旺宗於94年8月9日偵訊證稱：我沒有搖頭丸
    給蟾蜍（甲○○）。東西都是寄高雄云云，尤證上訴人未涉
    入陳旺宗、林瑞祥間製造毒品行為。林瑞祥於偵查及原審陳
    稱：我除了跟陳宗旺聯絡外，沒有跟其他人聯絡過。陳宗旺
    沒有跟我提過他有老闆。我沒有聽過蟾蜍這個綽號。顯見本
    案製造毒品犯行所憑物證。即於林瑞祥工廠所製錠之搖頭丸
    ，與上訴人無關。陳宗旺雖於偵查93年9月14及94年8月9日
    證述上訴人曾交付伊一次十萬元酬勞，惟於原審94年12月26
    日審判期日證稱：第一批加工之搖頭丸報酬十萬元並非上訴
    人所交付，而係一綽號小羅之人駕車前來交付，更交代前所
    供指稱上訴人交付十萬元酬勞一節，係因案發當時警察說必
    須說交錢的人必須是一個找的到的人，否則無法交代，而上
    訴人與天哥、認識，因此才稱係上訴人所交付云云，顯見上
    訴人確實未曾交付十萬元酬勞予陳宗旺。原審排斥證人陳宗
    旺於審判中有利證述，採納其於偵查與事實不符之供述，無
    法律依據復與經驗法則相違。甲○○、陳宗旺之手機通話實
    施通訊監察所得對話譯文，內容語義模糊，究何所指難以確
    定，所能確定者，不過上訴人、旺仔、天哥曾有通聯，難據
    以認定所談與本件扣案之毒品、模具、製錠機等有任何關聯
    性，依其等通話內容，不能確定關於毒品製造是否僅屬預備
    謀意或已著手既遂與否，難斷定上訴人確有製造毒品之行為
    」云云。
二、經查：
(一)、按92年9月1日施行之刑事訴訟法，已酌採英美法系之傳聞法
    則，於第159條第1項明定被告以外之人，於審判外之言詞或
    書面陳述，除法律有規定者外，不得作為證據，用以保障被
    告之反對詰問權。而本法所規定傳聞法則之例外，其中就被
    告以外之人於偵查中向檢察官所為之陳述，因檢察官代表國
    家偵查犯罪時，原則上當能遵守法定程序，且被告以外之人
    如有具結能力，仍應依法具結，以擔保其係據實陳述，故於
    第159條之1第2項明定「除顯有不可信之情況者外」，得為
    證據；又被告以外之人於檢察事務官、司法警察官或司法警
    察調查中所為之陳述，基於實體發現真實之訴訟目的，依第
    159條之2規定，如與審判中之陳述不符時，經比較結果，其
    先前之陳述，相對「具有較可信之特別情況」，且為證明犯
    罪事實存否所「必要」者，或於審判中有第159條之3所列死
    亡等原因而無法或拒絕陳述之各款情形之一，經證明其調查
    中所為陳述絕對「具有可信之特別情況」，且為證明犯罪事
    實之存否所「必要」者，亦例外地賦與證據能力。是所謂「
    顯有不可信性」、「相對特別可信性」與「絕對特別可信性
    」，係指陳述是否出於供述者之真意、有無違法取供情事之
    信用性而言，故應就偵查或調查筆錄製作之原因、過程及其
    功能等加以觀察其信用性，據以判斷該傳聞證據是否有顯不
    可信或有特別可信之情況，而例外具有證據能力（最高法院
    94年度台上字第629號判決意旨參照）。本件證人陳宗旺、
    林瑞祥、青光威分別於檢察官偵查之證述，雖屬於被告以外
    之人於審判外之陳述，經審酌該言詞陳述作成時之情況，均
    經檢察官告知具結之義務及偽證之處罰後具結而為任意陳述
    ，核其製作筆錄過程，均無違法取供瑕疵，所為陳述蓋係出
    於供述者之真意，皆具信用性，並無顯有不可信之情形，認
    採為證據並無不當，依刑事訴訟法第159條之1第2項規定，
    均得為證據，辯護意旨曾稱此部分供述證據無證據能力之詞
    ，尚非有據。次按刑事訴訟之目的，首在發現真實，藉以維
    護社會安全，其手段則應合法純潔、公平公正，以保障人權
    ；倘證據之取得係依法定程序，法院自應容許該項證據作為
    認定犯罪事實之依據。則實施刑事訴訟之公務員對被告或訴
    訟關係人施以通訊監察，如係依法定程序，而未有妨害憲法
    第12條所保障人民秘密通訊自由之重大違法情事，自不應排
    除其證據能力。卷附台灣南投地方法院檢察署通訊監察書、
    內政部警政署刑事警察局通訊監察聲請書資料頁之記載（93
    他124號卷第13冊第178至188頁、第88至89頁），其監聽對
    象、期間等均無違法之情事，上開監聽亦無任何違反通訊及
    保障監察法之相關規定，對公訴人所提監察號碼0000000000
    （監聽對象陳宗旺，附於93偵字第3170號卷A第77至96頁）
    及監察號碼0000000000（監聽對象甲○○，監聽譯文，附於
    93他124卷第13冊第172至177頁、93他124卷第8冊第50至52
    頁、92偵3170號卷A第24至41頁），被告於原審稱：「對監
    聽譯文內容均無意見，僅對證明力有意見」（原審卷第137
    頁），辯護人亦未爭執，而警方於93年9月13日，在被告座
    落台北縣新店市○○路○段197號居所搜索扣得之其中上開被
    監聽電話號碼0000000000手機，被告自警詢迄審理，均認為
    係其所使用之行動電話，核與待證事實亦具關連性，是前揭
    監聽譯文，應具證據能力。
(二)、被告上訴之辯護意旨雖略稱：「原審排斥證人陳宗旺於審判
    中有利證述，採納其於偵查與事實不符之供述，無法律依據
    復與經驗法則相違」等語，然查，「證據由法院自由判斷，
     故證人之證言縱令先後未盡相符，但法院本於審理所得之
    心證，就其證言一部分認為確實可信予以採取，原非法所不
    許（46年台上字第1155號）」，且「被告以外之人於偵查中
    向檢察官所為之陳述，除顯有不可信之情況者外，得為證據
    」，刑事訴訟法第159條之1第2項定有明文，證人陳宗旺於
    偵查先後證稱：「我共拿二次搖頭丸給林瑞祥打錠，我都叫
    他打一萬三千顆，數量有無多出我不管，我以前不知道這是
    搖頭藥丸粉，在第一次上個月做完才知道，第二次知道。寄
    給我搖頭藥丸粉是一個香港籍老闆，天哥是被抓時才知他外
    號叫天哥。第一次打好藥丸錠到便利商店郵寄台南或高雄，
    住址是老闆傳給我的。蟾蜍（甲○○）交給我十萬酬勞，壓
    錠好後交給我的，詳細日期忘了，在我家附近麥當勞交給我
    。我委託林瑞祥壓錠一次代價三萬，但我並沒告訴他那是搖
    頭丸」（93偵3170卷第48至51頁）、「我之前在大陸認識一
    個朋友，他問我台灣有無工廠製造藥物，我說我有一個朋友
    在做藥廠，後來回來問林瑞祥，林瑞祥也表示同意，我就將
    這訊息告知大陸的朋友，接著在9月，大陸的朋友以國際快
    遞寄了一包藥粉過來，我就將交給林瑞祥，林瑞祥還沒有將
    成品交給我，我就被拘提了。藥粉由國際快遞寄到高雄，再
    寄來桃園寶慶路，我再以王進榮名義去領包裹。我都在台北
    泰山交給林瑞祥，不知他在哪裡生產藥錠。替天哥做了二次
    藥，每次十萬。做好了寄到高雄，一萬多顆」（93偵17055
    卷第13至14頁）、「老板用國際快遞把藥粉寄給我，警察說
    是從盧森堡寄出的，因為都是英文，我看不懂，並不清楚。
    國際快遞先寄到高雄，我不知道誰接貨，高雄的人再把國際
    快遞的包裹原封不動的寄快遞給我，寄到我桃園寶慶路朋友
    的住處。我用0000000000於9月6日22時50分36秒傳簡訊叫老
    板把東西寄到桃園寶慶路之地址。朋友叫王進榮，他幫我收
    的，他不知道裡面是什麼。老板共寄了二次藥粉給我，都是
    寄到桃園寶慶路。當初我在大陸認識他時，他是香港人，問
    我是否認識打錠的人，叫我幫他打錠，我就叫泰山的林先生
    幫我打錠。老板給我十萬元，包含打錠的錢，我給林先生三
    萬多元打錠的錢。十萬只拿了一次，是蟾蜍（甲○○）交給
    我的，他到龜山的麥當勞拿給我的，我那天才認識蟾蜍（甲
    ○○），他和我約的，他說是老板叫他拿錢給我。第二次還
    沒拿就被抓，第二次也是要拿十萬元。第一次打錠的一萬三
    千顆，我就寄到高雄的那個地址。我不清楚在老板該通電話
    中說，從荷蘭開車載到瑞士，瑞士再一星期寄包出來，是在
    說什麼。我不知道是否老板告訴我，他的原料要自荷蘭進再
    自瑞士寄。老板叫我幫他打錠，沒有叫我幫他賣。老板叫我
    打電話給蟾蜍（甲○○），幫他問說他那邊東西放多少，老
    板沒說是什麼，他只說那個。我沒有搖頭丸給蟾蜍（甲○○
    ）。東西都是寄高雄（起訴書誤載為交給甲○○，應予以更
    正）。老板告訴我，外面的價格，老板要我打給蟾蜍（甲○
    ○），我不知道為什麼要問他，聽外面風聲說，有出到115
    。我和老板用0000000000在93年8月15日21時4分47秒之通聯
    說老板那時要出國，是說20幾日出去，5日會回來，我不知
    道他要去帶什麼東西回來，我是在問他何時要把打錠完成的
    搖頭丸寄過去給他，他說星期四或星期五」等語（94偵1697
    卷第67至71頁），足證被告甲○○在第一次打好藥丸錠後交
    十萬酬勞，十萬元只拿一次，是被告交付的，第二次也是要
    拿十萬元還沒拿就被抓」等情，是其陳述相當明確，且證人
    陳宗旺之陳述與下述監聽譯文內相符，足徵其於偵查所為陳
    述具備相當可信度，而可採信，且證人陳宗旺於偵查證稱：
    「老闆給我十萬元打錠的錢，十萬元是被告交給我的，被告
    到龜山的麥當勞拿給我的，被告說是老闆叫他拿錢給我」（
    93偵3170卷A第50頁第1至3行93年9月14日偵訊筆錄、94偵16
    97卷第68頁94年8月9日偵訊筆錄），而陳宗旺與天哥談論毒
    品製造買賣時，亦多次提及被告（如外放證物袋陳宗旺0000
    000000監聽譯文第36至43頁，即93年8月15日21時4分及8月
    16日13時9分之通話，陳宗旺與天哥討論搖頭丸之模版，與
    前述8月19日天哥與被告討論模版問題相同），證人陳宗旺
    於原審雖改稱：「當天是小羅交付十萬元給我，而非被告」
    等語。經檢察官反詰問，證人陳宗旺又稱：「係94年8月9日
    在士林地檢署開庭後，才回想交錢之人似非被告，直到今天
    （94年12月26日）聽到被告的聲音及面型才確定，而且在拘
    留室有與被告聊天，被告有和我說：你怎麼講我當初拿錢給
    你」等語（原審卷第118頁倒數第7行起至第118頁第14行）
    ，顯見證人陳宗旺在94年12月26日原審作證前，受到被告影
    響，相較於偵查證人陳宗旺之明確證述被告係受老闆指示交
    付打錠費用之人，證人陳宗旺事隔一年以上，改稱：「當日
    交錢之人係小羅而非被告」之詞，顯不可信，仍應以證人陳
    宗旺在偵查具結之證詞為可採，證人陳宗旺於偵查中之供述
    ，足以證明被告就製造第二級毒品搖頭丸，與天哥、陳宗旺
    間有犯意聯絡及行為分擔。則辯護意旨稱證人陳宗旺於於偵
    查所陳與事實不符，爭執原審法院採信證人陳宗旺於於偵查
    所陳，不採審判程序所陳等，與證據不相符並不可採信。
(四)、辯護意旨雖略稱：「林瑞祥於偵查及原審陳稱：「我除了跟
    陳宗旺聯絡外，沒有跟其他人聯絡過。陳宗旺沒有跟我提過
    他有老闆。我沒有聽過蟾蜍這個綽號」，顯見本案製造毒品
    犯行所憑物證，即於林瑞祥工廠所製錠之搖頭丸，與上訴人
    無關」等語，然查，「認定犯罪事實所憑之證據，並不以直
    接證據為限，即綜合各種間接證據，本於推理作用，為認定
    犯罪事實之基礎，如無違背一般經驗法則，尚非法所不許（
    44年台上字第702號）」，經查證人林瑞祥於警詢、偵查及
    原審先後證稱略以：「搖頭丸是我打錠，但我不知道，是在
    警察局時才知道。打錠原料是陳宗旺給我，我第一次7月底8
    月初打一次，第二次是9月6日再給我打，每次約打一萬多顆
    。打錠一次費用三萬元。一萬三千顆要打約半天。他跟我講
    健康食品，我照正當工作安排」（93偵3170號卷A第57至59
    頁）、「警方在工廠查到含有安非他命的錠。這些原料是陳
    宗旺9月時在黎明工專大門旁交給我的。他說原料是健康食
    品，我們工廠原來做健康食品代工。陳宗旺給我原料有做紀
    錄。代工報酬三萬。接原料代工做一次檢驗要三、四仟元、
    成本不夠，所以沒有檢驗」（93偵17302第9頁）、「曾經在
    93年8月6日與陳宗旺連絡談有關原料和貨的事，他說是一般
    健康食品要加工。幫人加工成藥丸會詢問是什麼東西，但公
    司沒有相關設備，所以不會去檢驗。陳宗旺委託加工第一批
    有付錢，第二批就被查獲。我被警方查獲的器具除了原料和
    模具是陳宗旺交付的，其他都是食品加工器具」（93偵1730
    2卷第20至21頁）、「陳宗旺委託製作加工食品，不曉得甲
    ○○做的東西是什麼。當時做好東西後要給陳宗旺，但是他
    還沒有來拿，就被查獲。陳宗旺有先打電話來要藥錠，但生
    產線有一定的流程，並不是立刻可完成生產，當時沒有依他
    的要求完成生產並交付」（94偵7785卷第18至19頁）、「警
    察93年9月13日在我工廠查獲一萬三千多顆搖頭丸，但當時
    我不知道那是搖頭丸。這批藥丸是姓王的拿給我加工，並付
    加工費用。被告甲○○不是王先生。陳宗旺就是王先生。我
    不認識被告，沒有看過。王先生拿東西給我加工的過程，被
    告都沒有去過我工廠或是跟我聯絡過。陳宗旺共委託我代製
    錠二次。陳宗旺委託我製錠是因為我在別家工廠上班過，我
    有跟陳宗旺接觸過，我有留行動電話給他，後來我開新工廠
    時，他就和我聯絡，我的新工廠是位於泰山明志路，這是食
    品加工廠。陳宗旺第一次委託我製錠的數量跟第二次委託的
    數量一樣多，大約是一萬三千多顆。陳宗旺委託我時，說製
    錠的內容是可以吃心血管疾病的食品。陳宗旺第一次委託我
    的時間是93年9月14日我到刑事警察局中部犯罪中心製作筆
    錄前，但詳細時間不記得。陳宗旺委託我二次，這二次時間
    隔滿久。這二次陳宗旺委託我製錠的報酬是以一批來計算，
    一批是三萬元。這二次都是三萬元。第二次的費用他沒有給
    付。第一次委託我，加工完成後才給付。不記得第一次委託
    後我約多久完工，但第二次約一個禮拜。第一次陳宗旺來拿
    加工完成品時，就當場付清三萬元。陳宗旺委託製錠時，只
    有說要添加一些色素。沒有就圖樣提出要求，模具就是他提
    出的，模具上面就已經有圖樣。模具警方有扣案。不太記得
    上面圖樣是什麼。我的手機是0000000000。我有跟陳宗旺通
    電話，但時間點不確定是7月28日10點03分44秒」。「Ａ：
    我請教你，你上次跟我說的那種版仔有了嗎」的意思是在加
    工之前，我們大概都會先生產一些樣品給客戶看，是否是客
    戶要生產的樣品。這通電話時，陳宗旺應該已經把原料交到
    我手上。陳宗旺在我們公司台北縣泰山鄉黎明工專旁的公車
    亭交原料給我。忘記第一次在何處交貨給陳宗旺。第二次還
    沒有交貨檢調就來公司了。第二次約定交貨的地點跟交付原
    料的地點是一樣的。不曉得陳宗旺從事何職。陳宗旺沒有提
    過這產品是何人下單。我們是食品加工，有牌照，不做藥品
    檢驗。陳宗旺說，這是食品類。我們公司小，如果還有檢驗
    ，根本不划算。工廠做微生物檢測之類及看包裝有無瑕疵。
    代工有營養師負責，處方不是我們設計的。陳宗旺是交給我
    們藥粉。多少藥粉要製成多少錠，是由客戶來決定。這件委
    託案，除了跟陳宗旺聯絡外，沒有跟其他人聯絡過。陳宗旺
    沒有跟我提過他有老闆。我沒有聽過蟾蜍（台語）這個綽號
    」（原審卷第50至56頁）等語。足見係陳宗旺委託製錠兩次
    ，陳宗旺給原料，第一次93年7月底8月初打一次，第二次是
    93 年9月6日，每次約打一萬多顆。打錠一次費用三萬元，
    一萬三千顆要打約半天，陳宗旺講是健康食品，委託加工第
    一批有付錢，第二批未付錢就被查獲，被警方查獲器具除原
    料和模具是陳宗旺交付，其他都是食品加工器具等情，而證
    人林瑞祥所陳受陳宗旺委託製錠與聯絡等情，經核與下述有
    證據能力之監聽譯文所記載之「旺仔那邊也在追原料」，天
    哥問：「你要開工了沒」，被告答：「那我是先去找阿旺就
    對了？先去拿一些照片」等語，互相觀察，足徵係被告找陳
    宗旺，再由陳宗旺找林瑞祥製錠，因此與林瑞祥聯絡製錠者
    ，自然僅為陳宗旺而非被告，是林瑞祥所陳並無不合，且不
    足為被告有利之事證。
(五)、本件監聽譯文具備證據能力之理由已經敘明於前，是僅餘證
    據證明力之判斷，而證據證明力之判斷為事實審法院之職權
    ，依據卷附外放證物袋監聽號碼0000000000（監聽對象甲○
    ○）監聽譯文之記載：、93年7月6日13時20分天哥跟被告
    說：「我第一批做給你是六千五，那你跟...... （模糊）
    商量看看跟胖子，你們倆商量看看，看怎麼弄。原料有一批
    在路上了，再過一個禮拜，今天星期二嗎？下星期一就到了
    」（第3170號偵卷A第27頁）而被告於93年7月9日21時44分
    聯絡天哥時，天哥問：「你要開工了沒」，被告答：「那我
    是先去找阿旺就對了？先去拿一些照片」等語（第124號偵
    卷第十三卷第8至9頁）。而所謂照片，被告於警詢、偵查，
    93偵3396卷第60頁最後1行、94偵1697號卷第41頁，及原審
    坦承天哥要他替他送東西，相片係第二級毒品搖頭丸，原審
    卷第30頁、第140至141頁9筆錄）。復參以前述天哥與被告
    之對話內容，足見被告與天哥、陳宗旺有製造搖頭丸犯意聯
    絡及行為分擔。、93年8月19日12時2分被告撥打天哥電話
    ，天哥稱：「你打給旺仔看他約你在哪跟他拿一百二十，他
    一百二十給你，你拿去西門町那邊」、「你昨天拿給人家試
    ，沒消息嗎？」，被告答：「嗯」，天哥稱：「有消息你出
    一千就好」，被告答：「好」，天哥稱：「剩下不要再出，
    對方不要的話，你那邊還有幾百吧」，被告稱：「好像」，
    天哥稱：「幾百你拿去慢慢出，三千留給我就好了，現在外
    面沒有東西了，那邊追的這麼急我就知道了，他本來要六千
    ，他沒錢我只給他三千，星期一要匯給我，叫我一定要留給
    他，旺仔那邊也在追原料，那就是外面沒東西，你一個做不
    做沒關係！能弄你再弄，等胖子回來再說，看你找到一個人
    再講，我會叫小威跟大腸去開兩個保險箱給你，我來的原料
    全部鎖在保險櫃，要的話再拿出來給旺仔，你先打給旺仔，
    他說他要出來，你就不用去桃園，你到西門町打給我」等語
    （第3170號偵卷A第15至16頁）足見被告與天哥有製造搖頭
    丸的行為。、93年8月19日17時6分，天哥打被告電話稱：
    「反正我要一個香奈兒」。被告稱：「對」，天哥稱：「一
    個蝴蝶，然後做兩個版，做淡色，做淡色還是做單色好」，
    被告稱：「雙色是兩面雙色這樣子喔！」，天哥稱：「兩個
    顏色就對了」，被告稱：「做兩個顏色」，天哥稱：「做兩
    個顏色還是一個顏色就好」，被告稱：「一個做一個顏色」
    。天哥稱：「我是問你一種做兩個顏色，你可以粉藍色的蝴
    蝶一面，粉綠色的香奈兒」，被告稱：「嗯」，天哥稱：「
    一顆裡面兩個版，兩個圖案就兩個顏色，這個好嗎」，被告
    稱：「嗯」，天哥稱：「OK！你就跟旺仔講」，被告稱：「
    一個版一個顏色」。天哥稱：「一面是蝴蝶一面是香奈兒，
    等於一顆裡面兩個版」。被告稱：「這樣不好」，天哥稱：
    「是不是太機車」，被告稱：「做一個版就好」，天哥稱：
    「那就做一個版，一個蝴蝶一個香奈兒，你問他多少錢，順
    便叫他假鈔換一換給你」（第3170號偵卷A第39至40頁）。
    、93年8月31日19時1分，被告撥打天哥電話，天哥稱：「
    你去跟旺仔講，那個香奈兒那個版子怎樣？」，被告稱：「
    好，那個版，好我會打給他」（第3170號偵卷第40頁）。
    、93年9月12日18時11分，天哥撥打被告電話稱：「這一批
    香奈兒的版你有叫他做」。被告稱：「還沒」，天哥稱：「
    你叫他這一批做五千，我要做濃一點」，被告稱：「好！我
    叫他做」（第3170號偵卷A第40至41頁），被告在上述通話
    ，與天哥討論製造搖頭丸版面問題，並由被告轉知陳宗旺，
    參以前述天哥與被告之對話內容，依據經驗與論理法則之判
    斷，均堪認足見被告與天哥、陳宗旺有製造搖頭丸之犯意聯
    絡及行為分擔，辯護意旨爭執監聽譯文內容語義模糊等語，
    亦與前述譯文記載事證不合，是所為辯解亦不足採信。
(六)、關於起訴書記載之「甲○○復於9月4日，在臺北縣新店市○
    ○路○段197號，以每顆150元之價格，販賣搖頭丸五顆與青
    光威，另將其餘搖頭丸販賣與不特定人牟利」部分，係變更
    起訴法條認定此項起訴之部分為轉讓，而檢察官上訴理由雖
    略以：【又青光威於警訊、偵查亦陳稱：「93年8月四日這
    一次是因為被告價錢開太高，朋友不滿意，所以沒有交易，
    但93年9月4日是真的有向他購買搖頭丸」（93偵3396號頁
    112 ），足證被告有販賣毒品之主觀犯意。而93年9月4日19
    時39 分，青光威打給被告稱：「我到了」，被告稱：「顧
    店是誰」，被告稱：「鵬哥阿。還有另一個」，被告稱：「
    你拿給另一個」。C稱：「喂」，被告稱：「弟弟喔，你去
    樓上拿五件衣服給我的朋友」，C稱：「沒問題」，被告稱
    ：「你叫他聽」，青光威稱：「喂」，被告稱：「五件就好
    了嗎」，青光威稱：「嗯」，被告稱：「好。我叫他拿給你
    」，青光威稱：「嗯」，參以被告於原審準備程序自承：「
    93年9月4日被告有在新店市給青光威五顆搖頭丸」，被告雖
    辯稱：「僅轉讓，未販賣搖頭丸給青光威」，然青光威於同
    日稍後之19時42分撥打被告電話稱：「那東西多少錢」，被
    告稱：「一片一百五十」。青光威稱：「那我拿錢給你」。
    被告稱：「不用啦」，青光威稱：「這不是我要用的，我給
    人家收錢」，被告答：「喔，那你拿錢給弟弟」，青光威答
    ：「嗯」（青光威0000000000監聽譯文頁27），而青光威於
    93 年9月14日警訊陳稱：「當日至新店市被告車行與被告交
    易搖頭丸。我一次購買五顆，他本來不跟我收錢，結果我還
    是以每顆一百五十元之價錢，總共給他八百元。我購買搖頭
    丸後再以原價一百五十元出售給我朋友。五件衣服就是指五
    顆搖頭丸」（93偵3396號頁97）、「93年9月4日是真的有向
    他購買搖頭丸」（93偵3396號頁112），93年9月14日青光威
    並於偵查證稱：「（有跟被告買過搖頭丸？）幫朋友買五顆
    ，9月4、5日時，以一顆一百五十元向他買，在他新店車行
    買。8月初有朋友叫我幫他問一百顆，因價錢每顆一百四十
    或一百五十元太高就沒買。買的五顆賣給阿傑」（93偵3170
    號頁61），至於證人青光威嗣後於偵查、原審雖改稱：「93
    年9月4日當天未交付八百元給被告」。然經隔離訊問證人青
    光威與被告後，二人對當日有無交付八百元之實際情形有諸
    多歧異。如青光威稱：「是弟弟打電話問被告，被告說不用
    了，東西送我」。被告卻稱：「是我以手機0000000000告訴
    弟弟不用收錢」。又被告手機0000000000及0000000000於93
    年9月4日當時均為檢警監聽中，依監聽錄音及其譯文，卻無
    被告當時撥打何人告知不必向青光威收款之紀錄。況被告前
    後就此節供述亦不一，於94年8月3日偵查稱：「之前交代弟
    弟不要收錢」，於原審又供稱：「接完青光威電話後想一想
    ，又打電話給弟弟說不要收錢」云云，顯見證人青光威所述
    未交錢云云，不過事後迴護被告之詞，被告所供係卸責。原
    審忽略上述被告及證人青光威前後及供述相左之處，遽以證
    人青光威於事發後一年左右在法院翻異之證詞可採，而為有
    利被告之認定，認定事實與經驗法則顯有違誤】等語，然檢
    察官之起訴與上訴所認販賣不可採之理由為：證人青光威於
    偵查及原審證述被告於93年9月間無償轉讓他五顆搖頭丸，
    、93年11月23日偵查證稱：「我有在9月的第一個星期左
    右在新店跟甲○○拿過五顆搖頭丸，原來是說一顆一百五十
    元，我去的時候他並沒有收錢。我把這五顆在9月7日晚上在
    南京東路5段轉賣給阿傑，但我沒有跟他收錢。我有介紹阿
    傑向甲○○買搖頭丸，後來他沒有買。我有在93年9月初向
    甲○○拿過五顆搖頭丸。原本要拿錢給他，但去的時候他說
    給我好了。我除了這次拿五顆之外，沒有另外向甲○○拿搖
    頭丸」（93偵17302卷第11至12頁）。、94年8月3日查證
    稱：「我在南投地檢署說，向甲○○買了五顆搖頭丸。93年
    8月4日我替我朋友向他問一百顆，他報的價格太高，我朋友
    不要，再來是9月4日，向他買五顆，原本是一顆一百多元，
    後來他說要送我。我要給他八百元，他沒收。小傑叫我幫他
    問問一百顆搖頭丸」、「94年9月4日l9點39分23秒我用00
    00000000打電話要向甲○○買五顆搖頭丸」、「94年9月4日
    l9點42分45秒我用0000000000打電話給甲○○，要拿錢給他
    」、「我八百元本來要給他，但他說不用後來我說，這是我
    幫人家拿的，他就說好，有個弟弟拿毒品給我，我把錢給他
    ，結果，那個弟弟又打電話問甲○○，甲○○說不用了，東
    西送我」（94偵1697卷第38至39頁），、於原審證稱：「
    認識被告甲○○。我有跟甲○○拿過五顆搖頭丸。幫朋友拿
    ，我的朋友不認識甲○○，我朋友叫我幫他問問看，有無人
    有搖頭丸。甲○○送我這五顆搖頭丸。他沒有收錢。除了我
    跟他拿這次五顆搖頭丸外，我沒有跟他拿其他的搖頭丸。00
    00000000是我的手機」，「Ａ：我到了，Ｂ：顧客是誰，Ａ
    ：鵬哥啊！還有另一個，Ｂ：你拿給另一個，Ｃ：喂！，Ｂ
    ：弟弟喔！你去樓上拿五件衣服給我的朋友，Ｃ：沒問題！
    ，Ｂ：你叫他聽！，Ａ：喂！，Ｂ：五件就好了嗎？，Ａ：
    嗯！，Ｂ：好！我叫他拿給你！Ａ：嗯！」這些是我跟被告
    的對話（9月4日19時39分23秒）。當天我去跟甲○○拿五顆
    搖頭丸。我有在9月4日19時42分45秒，又打了電話給被告，
    問他那東西多少錢。被告是回答一片一百五十元。我說，我
    拿錢給你，被告說不用了，我又說這不是我要用的，我給人
    家收錢，被告又說，你拿錢給弟弟，我說嗯，這是我跟被告
    通話的內容。當時甲○○不在台北縣新店市○○路被告所開
    設的機車行，所以我才打這行動電話給被告。當時說要收押
    我，我嚇到，我就按照通聯紀錄回答93年9月4日下午7點左
    右，在被告新店市○○路○段197號的車行外面，與被告交易
    搖頭丸，我給被告八百元，我如果講不對，就說要收押我，
    我又第一次到那種地方，我嚇到了。我記得是打電腦，我知
    道是筆錄上記載的二個人之其中一個人這樣說。沒有印象是
    陳述哪一段話時警察說要收押我，我記得從開始製作筆錄到
    問完時，警察講了一次或二次。我忘記當我講：93年9月4日
    下午7點左右，在被告新店市○○路○段197號的車行外面，
    與被告交易搖頭丸，我給被告八百元，這一段話時，警察有
    無說要收押我。我有講「93年8月中旬，我才知道他有搖頭
    丸，我是幫朋友買，新台幣一百五十元出售給我朋友」。我
    有講「但93年9月4日有真的向他購買搖頭丸」。我有回答，
    幫朋友買五顆，9月4日、5日以一顆一百五十元向他買，是
    在他新店車行跟他買。我9月7日那天有拿給阿傑，我拿給他
    時，沒有跟他收錢。我跟檢察官說，以同價賣給他，應該是
    照通聯回答。那天他問什麼，我就回答什麼。當天是交保三
    萬元。我要拿給被告八百元，但他一直說不要不要，我說這
    個就是要給你。我不知道「當時說要收押我，我嚇到，我就
    按照通聯紀錄回答，我如果講不對，就說要收押我」我所說
    的「講不對」是指何意。我說「講不對」的那一段話在提示
    的3396號96頁筆錄內容沒有。我有說「我在被偵訊時，按照
    通聯紀錄解釋給警察聽，警察一直說要收押我，我心裡很害
    怕，所以我才按照通聯紀錄講」。我有講「我要給他，但他
    沒收」。一年前在93年9月14日南投地檢署檢察官問我時，
    我當時不敢講「我要給他，但他沒收」，是因為當時我已經
    很怕了。在南投地檢署93年9月14日偵訊時，從被帶走，到
    被偵訊，我人被嚇到，也不敢睡，所以不敢講。我忘記當時
    檢察官問我，對甲○○買賣毒品部分，我有無誣告他，當時
    我的回答是什麼。我有說「喔，你錢拿給我弟弟，我的回答
    是嗯」。是表示我依被告的指示要拿錢給弟弟，但是後來弟
    弟又打電話給甲○○。我當時去隔壁買飲料。弟弟後來有告
    訴我，他跟甲○○有再通電話。93年9月4日l9時42分45秒跟
    甲○○通過電話後，我沒有拿錢給甲○○的弟弟。因為那個
    弟弟說是要給我，可能只有五顆，就說不用跟我收錢。我猜
    的感覺只有五顆就不用收錢。我去買飲料回來後，弟弟說他
    跟甲○○聯絡，甲○○說算了，還是不要收好了。因為當時
    甲○○不在店內，弟弟應該是用電話跟甲○○聯絡。93年8
    月4日18時35分，我有打電話給甲○○。我打這通電話的對
    象是被告。我打電話給被告時，我提到，你現在衣服多少，
    要拿一百件，我所提的衣服指的是搖頭丸。我說要拿一百件
    就是指一百顆搖頭丸。當時被告應該是回答一顆一百五十元
    。當時我有提到褲子，是指K他命」、「93年8月4日是因為
    甲○○價錢開太高，所以沒有交易」是我講的沒錯，93年8
    月4日我跟甲○○通完電話後就沒有下文了，我就沒有再問
    了。因為我朋友也沒有再問了。我朋友要問有無搖頭丸，我
    才向被告甲○○問有無搖頭丸。因為我之前有跟甲○○去過
    PUB，我有看到甲○○有在吃，所以會找甲○○問」、「93
    年9月14日被移送南投地檢署製作筆錄時，我說8月初有朋友
    叫我幫他問一百顆，因價錢每顆一百四十、一百五十元，價
    錢太高，所以沒買。我是照通聯紀錄回答檢察官如1697偵查
    卷第38頁筆錄上第6行所記載的「93年8月4日，我替我朋友
    向他問一百顆，他報的價格太高，我朋友不要」。檢察官當
    時好像沒有先提示我通聯紀錄。我在筆錄中說「8月初有朋
    友叫我幫他問一百顆，因價錢每顆一百四十、一百五十元，
    價錢太高，所以沒買」，其中的價錢太高是感覺。8月初朋
    友叫我幫他買一百顆，這是在9月4日以前的事，不是在9 月
    4日以後的事，南投地檢署93年偵字第3170號偵查卷第60 頁
    倒數第3行至第61頁第l行筆錄把8月初沒有買成的事，記成
    後來，這是不對」等語（原審卷第58至71頁），足徵被告應
    係轉讓而非起訴書所認之販賣。
(七)、本件並有於證人林瑞祥工廠扣得之搖頭丸（附表一編號1至4
    、6至8、10至17）及搖頭丸失敗品（附表1編號9）、附表三
    編號2、3所示之上、下沖模具合計十二組（上沖十二個、下
    沖十二個）、中模十一個；被告台北縣新店市居所扣得之搖
    頭丸一百顆（附表一編號5）、手機二支（附表二編號1、2
    ）；共犯陳宗旺所有之手機四支（附表二編號3至6）。而扣
    案藥物，即證人林瑞祥工廠扣得之搖頭丸（附表一編號1至4
    、6至8、10至17）、搖頭丸失敗品（附表一編號9）、及被
    告台北縣新店市居所扣得之搖頭丸一百顆（附表一編號5）
    ，經送鑑驗驗出皆含有第二級毒品MDMA（搖頭丸）成分，此
    有內政部警政署刑事警察局94年1月3日刑鑑字第0930191192
    號鑑驗通知書附卷可稽（94偵1697號卷第20至27頁）。
(八)、被告雖以前詞為辯解，然證人陳宗旺於偵查證稱：「老闆給
    我十萬元打錠的錢，10萬元是被告交給我的，被告到龜山的
    麥當勞拿給我的，被告說是老闆叫他拿錢給我」（93偵3170
    卷A第50頁第1至3行93年9月14日偵訊筆錄、94偵1697卷第68
    頁94年8月9日偵訊筆錄），而陳宗旺與天哥談論毒品製造買
    賣時，亦多次提及被告（如外放證物袋陳宗旺0000000000監
    聽譯文第36至43頁，即93年8月15日21時4分及8月16日13 時
    9分之通話，陳宗旺與天哥討論搖頭丸之模版，與前述8月19
    日天哥與被告討論模版問題相同），證人陳宗旺於原審雖改
    稱：「當天是小羅交付十萬元給我，而非被告」等語。經檢
    察官反詰問，證人陳宗旺又稱：「係94年8月9日在士林地檢
    署開庭後，才回想交錢之人似非被告，直到今天（94年12月
    26日）聽到被告的聲音及面型才確定，而且在拘留室有與被
    告聊天，被告有和我說：你怎麼講我當初拿錢給你」等語（
    原審卷第118頁倒數第7行起至第118頁第14行），顯見證人
    陳宗旺在94年12月26日原審作證前，受到被告影響，相較於
    偵查證人陳宗旺之明確證述：被告係受老闆指示交付打錠費
    用之人，證人陳宗旺事隔一年以上，改稱：「當日交錢之人
    係小羅而非被告」之詞，顯不可信，仍應以證人陳宗旺在偵
    查具結之證詞為可採，證人陳宗旺於偵查之陳述，足以證明
    被告就製造第二級毒品搖頭丸，與天哥、陳宗旺間有犯意聯
    絡及行為分擔。
(九)、綜上，被告否認製造之辯解不足採信，本件事證明確，其共
    同連續製造第二級毒品之犯行，堪予認定，應依法論科。
三、論罪科刑部分：
(一)、核被告所為，係犯毒品危害防制條例第4條第2項之製造第二
    級毒品搖頭丸罪、第8條第2項之轉讓第二級毒品搖頭丸罪。
    公訴意旨就被告前揭轉讓毒品犯行，認係犯毒品危害防制條
    例第4條第2項之販賣第二級毒品罪，容有未洽，自得於起訴
    社會事實關係同一之範圍內，變更起訴法條而為審判。被告
    與陳宗旺、天哥等人就製造犯行，有犯意聯絡行為分擔為共
    同正犯，被告數次製造第二級毒品犯行，時間緊接犯罪構成
    要件相同，顯係基於概括犯意為之為連續犯，應依刑法第56
    條規定論以一罪並加重其刑，被告係由共犯陳宗旺將原料交
    不知情林瑞祥製錠（93年度偵字第17302號不起訴處分書）
    ，其利用不知情林瑞祥製造第二級毒品搖頭丸為間接正犯。
    被告前後持有毒品低度行為，為製造第二級毒品搖頭丸高度
    行為所吸收，不另論罪。被告轉讓第二級毒品搖頭丸予青光
    威，其前後持有毒品之低度行為，為轉讓第二級毒品搖頭丸
    之高度行為所吸收，不另論罪。
(二)、原審認被告罪證明確，變更起訴法條，並適用刑事訴訟法第
    299條第1項前段，第300條、毒品危害防制條例第4條第2項
    、第18條第1項前段、中段，刑法第11條、第28條、第56條
    、第38條第1項第2款之規定，審酌被告未循正當途徑維生，
    大量製造搖頭丸，若經轉售或轉讓他人施用，對國民身心健
    康所造成危害，難以估量，將致無數家庭因毒害而破碎，對
    社會具莫大之危險性，倘未予嚴厲規範，則非僅多數個人之
    生命、身體將受侵害，社會、國家法益之危害，亦不能免，
    為害之鉅，當非個人一己之生命、身體法益所可比擬，被告
    所為，自應受有相當程度之刑事非難，惟念被告因牟一己之
    利，一時失慮，致罹重典，雖否認構成製造毒品罪，但於警
    詢、偵查、審理中供承部分犯罪事實，於審理中，本欲當庭
    認罪本案有罪事實，因旁聽親人阻止，親情掛礙而作罷，並
    非全無悔意，犯後態度尚稱良好，暨其犯罪動機、目的、手
    段、被告家中尚有父翁需奉侍及幼子待哺等一切情狀，並諭
    勉被告衷誠悔悟，去非向善，浪子回頭好報親恩，就被告共
    同連續製造第二級毒品部分，量處有期徒刑玖年陸月，就被
    告轉讓第二級毒品，處有期徒刑捌月，並定應執行刑為有期
    徒刑玖年捌月。
(三)、並以：「毒品危害防制條例第18條第1項前段所定『查獲之
    毒品及專供製造或施用毒品之器具，不問屬於犯人與否，均
    沒收銷燬之』，因條文僅稱『查獲之毒品』，未稱『犯本條
    例之罪所查獲之毒品』，故該毒品縱非被告犯本條例之罪之
    毒品，只要是有罪判決書事實欄所記載查獲之毒品，均應諭
    知沒收銷燬之」（94年度台上字第6904號判決意旨參照）扣
    案藥物，即證人林瑞祥工廠扣得之搖頭丸（附表1編號1至4
    、6至8、10至17）、搖頭丸失敗品（附表1編號9）、及被告
    台北縣新店市居所扣得之搖頭丸100顆（附表1編號5），經
    送鑑驗驗出皆含有第二級毒品MDMA（搖頭丸）成分，此有內
    政部警政署刑事警察局94年1月3日刑鑑字第0930191192號鑑
    驗通知書附卷可稽（94偵1697號卷第20至27頁）。扣案如附
    表1編號1至8、10至17所示之搖頭丸、編號9之搖頭丸失敗品
    、編號19之甲基安非他命，均為當場查獲之第二級毒品，應
    依毒品危害防制條例第18條第1項前段，宣告沒收銷燬，至
    附表1編號5所示在被告甲○○臺北縣新店市○○路○段197號
    居所，扣得搖頭丸一百顆為當場查獲之第二級毒品，及附表
    1編號20所示，在林瑞祥於臺北縣泰山鄉○○路○段122巷59
    號工廠查獲之硝西泮（耐妥眠），為當場查獲之第四級毒品
    ，固皆非被告甲○○犯本條例之罪之毒品，依最高法院判決
    意旨，附表1編號5所示之搖頭丸併應依毒品危害防制條例第
    18條第1項前段，宣告沒收銷燬，附表1編號20所示之硝西泮
    （耐妥眠），則應依毒品危害防制條18條第1項中段宣告沒
    入銷燬，至附表1編號18之咖啡因，非違禁物，亦乏確據可
    證明為被告及共犯供犯罪所用之物，爰不宣告沒收。又按「
    毒品危害防制條例第19條第1項關於沒收之規定，固採義務
    沒收主義，凡犯同條例第4條至第9條、第12條、第13條、第
    14條第1項、第2項之罪者，其供犯罪所用之物或因犯罪所得
    之財物，均需諭知沒收。但該法條並未規定『不問屬於犯人
    與否』，均沒收之，自仍以屬於被告或共犯所有者為限，始
    應予以沒收」（92年度台上字第43 91號判決參照）。扣案
    如附表2編號1至2、3至6所示之手機分別為被告甲○○及共
    犯陳宗旺所有供製造毒品聯絡用之工具，均應依毒品危害防
    制條例第19條第1項規定予以沒收。至於被告台北縣新店市
    居所扣得其所有如附表3編號1所示之物、證人林瑞祥工廠扣
    得其所有如附表3編號2至10所示之物，均非被告或共犯所有
    供犯罪所用之物，揆諸前揭判決意旨，不宜宣告沒收。
(四)、經核原判決此部分認事用法並無不合，量刑與定刑之諭知亦
    屬妥適，上訴人即被告上訴意旨（只上訴製造部分）仍執前
    詞否認犯罪，檢察官上訴意旨略以：「被告於原審，經檢察
    官出示相關犯罪證據後，固一度猶豫是否認罪，以求輕刑，
    卻終究仍否認犯罪，直至審理終結均抗辯所有對其不利之犯
    罪證據，未絲毫節省司法資源之付出，被告更未曾表達對其
    共同製造毒品戕害他人身體健康之歉意，實難認被告有何悔
    意。參以原審雖宅心仁厚浩蕩法恩，判決被告法定刑內之輕
    刑，被告卻仍不知體察法官之用心，執意上訴，益證被告毫
    無悔意可言。此外被告共同製造毒品，目的自是牟一己私利
    ，而被告前已有妨害自由（十月）及偽造文書（緩起訴處分
    ）之有罪前科，卻仍不知警惕，藐視法令對製造毒品之重罪
    ，執意犯之，誠難認被告係一時失慮致罹重典，原審判決據
    此量處輕刑實有未恰。何況被告共同製造之第二級毒品高達
    二萬六千顆，其中一萬三千顆已經外流，業已造成不計其數
    之國民受到毒品戕害，其罪孽深重，原審就此部分量處玖年
    陸月之刑，似有過輕之嫌，請撤銷原審判決，另行判決被告
    適當之刑期」，然「量刑輕重，係屬事實審法院得依職權自
    由裁量之事項，苟已斟酌刑法第57條各款所列情狀而未逾越
    法定刑度，不得遽指為違法（72年台上字第6696號判例）」
    ，本件原審判決詳細記載量刑審酌事由，經核於法並無不合
    ，是檢察官與被告（只上訴製造部分）上訴分別指摘原判決
    其等上訴部分不當，均為無理由，應予駁回。
五、不另為無罪諭知部分：
(一)、公訴與論告意旨另以：「陳宗旺將一萬三千顆搖頭丸交與甲
    ○○，甲○○於8月4日欲以每顆一百五十元價格，販賣搖頭
    丸一百顆與青光威，惟因價格談不攏而未成交，復於8月16
    日，由天哥指示甲○○以郵寄至高雄市○○路181號5樓（收
    件人陸秀美）之方式，販賣三千顆搖頭丸與姓名年籍不詳之
    人，甲○○復於9月4日，在臺北縣新店市○○路○段197號，
    以每顆一百五十元之價格，販賣搖頭丸五顆與青光威（此五
    顆部分，原審判決認定係轉讓，理由如前），另將其餘搖頭
    丸販賣與不特定人牟利」，因認「被告所為係犯毒品危害防
    制條例第4條第2項之製造第2級毒品既遂罪、第4條第2項販
    賣第二級毒品罪嫌。被告與陳宗旺、天哥等人就上揭犯行，
    有犯意之聯絡及行為之分擔，請依共同正犯論處。被告先後
    多次製造、販賣第二級毒品犯行，時間均緊接，犯罪構成要
    件均相同，顯均係基於概括犯意為之，均為連續犯，請均依
    刑法第56條之規定論以一罪，並加重其刑。被告所犯連續製
    造第二級毒品罪與連續販賣第二級毒品罪間，有方法結果之
    牽連關係，為牽連犯，應從一重之製造第二級毒品罪處斷」
    等語。
(二)、公訴意旨認被告涉犯上述連續販賣第二級毒品罪嫌係以：被
    告0000000000及證人陳宏宜0000000000之監聽譯文、證人青
    光威之證詞為據：、被告於93年6月10日撥打0000000000
    號電話予澳門綽號天哥之男子，天哥稱：「那個我西錠做6,
    000，應該比較好出了吧，跟以前我們做的一樣，那一天我
    跟你講說郵票（指毒品）那個你有問嗎？」，被告答：「都
    沒人要玩那個」（0000000000監聽譯文第1頁，第124號偵卷
    第十三卷第156頁），而93年6月24日天哥指示被告去找兩台
    中藥包裝藥品用的機器，一台要送去馬來西亞，一台要送去
    荷蘭，並訂作咖啡包裝以為偽裝，以後「衣服與褲子」（被
    告於原審稱係指搖頭丸及K他命）全部用那種包裝，要求被
    告盡快尋找機器」，（0000000000監聽譯文第2頁）足見被
    告與天哥有販賣搖頭丸行為。、93年7月16日被告與天哥
    聯絡稱：「有褲子（指毒品K他命）嗎？」，天哥稱：「月
    底就回去弄，他差不多月初就可以給你用，那些櫃子月初都
    可以給你用，你要找一個人，你有這樣放東西嗎？」，被告
    答：「沒有啊！」，天哥稱：「你什麼都沒有你怎麼接，這
    一批6,500，這一批移過去給你6,500，你沒地方接，你沒地
    方放東西怎麼辦？」，被告答：「他那邊沒地方放嗎？」、
    「全部把他接回來對嗎？」，天哥稱：「你找一個交通，你
    把他分好500一個單位一包一包用袋子封好，擦乾乾淨淨，
    不要留什麼東西在那邊，以後就丟給一個交通去弄，一個交
    通全部搞定了，你去聯絡叫對方拿地址來宅配」，被告答：
    「嗯」，天哥稱：「我再給你一個人頭戶口，錢匯過去就OK
    了」，被告答：「嗯」。（0000000000監聽譯文第6至8頁，
    第3170號偵卷A第29至31頁），足見被告與天哥有販賣毒品
    的犯意聯絡與行為分擔。且93年7月24、27日天哥電話要被
    告數一數搖頭丸數目，被告答僅6,533，不足6,600（000000
    0000監聽譯文第10頁，第3170號偵卷A第33頁）。、93年
    8月4日18時35分青光威（綽號小威）以0000000000電話聯絡
    被告稱：「你現在衣服（指搖頭丸）多少，我要拿一百件」
    ，被告答：「150」，青光威稱：「有褲子嗎？」，被告答
    ：「沒有」（0000000000監聽譯文第11頁，第3170號偵卷A
    第34頁），被告於原審自白此節，而青光威於警詢、偵查、
    審理均陳稱：「衣服是指搖頭丸，褲子是指K他命」、「這
    一次向被告購買100件的搖頭丸及K他命是朋友要的」等語（
    93偵3396卷第112頁、93偵3170卷第60至61頁、原審卷第67
    至68頁）。青光威於警詢亦稱：「93年8月4日這一次是因為
    被告價錢開太高，朋友不滿意，所以沒有交易，但93年9 月
    4日是真的有向他購買搖頭丸」（93偵3396卷第112頁），足
    證被告有販賣毒品主觀犯意。、93年8月16日天哥與被告
    聯絡稱：「我跟你講，那衣服全部被訂下來了，你那邊怎樣
    ？」，被告答：「這邊沒人要」。天哥稱：「那沒關係，全
    部訂下來了，禮拜三、禮拜四出」，被告答：「剩6,000多
    一點吧」，天哥稱：「為什麼？」，被告答：「有出了100
    」，天哥稱：「沒關係，你就算整數跟我算就好了。被告答
    ：「那就6,000，剩下的零的留著」（0000000000監聽譯文
    第11頁，後續還有關於郵票之對話），足見被告客觀上有販
    賣第二級毒品搖頭丸之行為。、93年8月18日23時被告撥
    打天哥電話，被告稱：「朋友問衣服（指搖頭丸），我拿樣
    本給他們」，天哥稱：「他要多少」。被告稱：「可能500
    、1,000吧」，天哥稱：「那邊不要再出了喔，剩下那3,000
    ，如果你答應，他頂多要1,000，答應了就給他好了，剩下
    的就不要再出了，不然還要調回頭，要跟阿旺調貨」、「你
    那邊有人要喔」，被告稱：「就有人在問，先試看看天哥稱
    ：「外面都開始沒東西了，所以趕快看這個月又進，這個月
    應該有三萬東西到」，被告答：「喔」，天哥稱：「做好一
    點的喔，做5,500，看價錢你能往上拉就往上拉」，被告答
    ：「我盡量」（0000000000監聽譯文第14至15頁，第3170號
    偵卷A第37至38頁），足見被告有販賣搖頭丸之行為。至少
    亦足證明被告有販賣搖頭丸之主觀犯意。，93年8月19日
    12時2分被告撥打天哥電話，天哥稱：「你打給旺仔看他約
    你在哪跟他拿120，他120給你，你拿去西門町那邊」、「你
    昨天拿給人家試，沒消息嗎？」，被告答：「嗯」，天哥稱
    ：「有消息你出1,000就好」，被告答：「好」，天哥稱：
    「剩下不要再出，對方不要的話，你那邊還有幾百吧」，被
    告稱：「好像」，天哥稱：「幾百你拿去慢慢出，3,000留
    給我就好了，現在外面沒有東西了，那邊追的這麼急我就知
    道了，他本來要6,000，他沒錢我只給他3,000，星期一要匯
    給我，叫我一定要留給他，旺仔那邊也在追原料，那就是外
    面沒東西，你一個做不做沒關係，能弄你再弄，等胖子回來
    再說，看你找到一個人再講，我會叫小威跟大腸去開兩個保
    險箱給你，我來的原料全部鎖在保險櫃，要的話再拿出來給
    旺仔，你先打給旺仔，他說要出來，你就不用去桃園，你到
(三)、按犯罪事實應依證據認定之，無證據不得認定其犯罪事實，
    刑事訴訟法第154條第2項定有明文。又依證據法則，當證據
    資料尚有對被告有利之存疑時，如無法依客觀方法排除此項
    合理之可疑時，依罪疑利益歸被告原則，不得以此項證據資
    料作為有罪判決之依據。再者，認定被告有罪之事實應憑證
    據；如未能發現相當之證據，或證據不足以證明，自不能以
    推測或擬制之方法，以為裁判之基礎；且認定事實所憑之證
    據，其為訴訟上之證明，須達於通常一般人均不致有所懷疑
    ，而得確信其為事實之程度者，始得據為有罪之認定；倘其
    證明尚未達到此一程度，而有合理之懷疑存在時，尚難為有
    罪之認定基礎；苟積極證據不足為不利於被告事實之認定時
    ，即應為有利於被告之認定，更不必有何有利之證據（30年
    度上字第816號、40年度台上字第86號、76年度台上字第498
    6號判例意旨參照）。次按販賣毒品之罪嫌，須以營利為目
    的，而為販入或賣出之行為，始足當之，故應有低價買進，
    高價賣出之圖利行為始成立販賣罪嫌，若僅為原價轉讓，抑
    或免費提供他人施用，則與該罪之構成要件仍屬有間（最高
    法院81年度第2次刑事庭會議決議參照）。故倘查無積極證
    據足以證明被告有償交付第一級毒品海洛因予他人之際，確
    有意圖營利之主觀犯意時，自不能以被告交付毒品之單一事
    實，遽以臆測之詞即認定被告有營利之販賣第二級毒品之行
    為。
(四)、訊據被告否認有販賣搖頭丸給青光威，寄三千顆搖頭丸至高
    雄市○○路181號5樓，收件人為陸秀美；與天哥自93年6月
    間起購買搖頭丸原料等行為。
(五)、查證人青光威於偵查及原審先後證稱略以：「被告送他搖頭
    丸，沒有收錢」等語，所陳與被告所述相符。雖青光威曾於
    偵查稱：「被告賣搖頭丸給他」，且於原審經隔離訊問證人
    青光威與被告後，兩人對當日有無交付八百元之實際情形固
    有諸多歧異。如青光威稱：「是弟弟打電話問被告，被告說
    不用了，東西送我」，被告稱：「是我以手機0000000000告
    訴弟弟不用收錢」，被告於偵查稱：「之前交代弟弟不要收
    錢」，於原審稱：「接完青光威電話後想一想，又打電話給
    弟弟說不要收錢」等語而前後不一，惟人就曾經歷之事，因
    心理狀態鬆弛或緊張，或記憶因時間之經過而模糊等因素，
    對於細節可能與真實發生之事實未盡相符，但如多數人對於
    同一事件之同一重點有相同之記憶，而法院認為該被記憶之
    事實並無具體不可信之特別事由者，尚非不得依其心證而予
    認定。則渠等就被告送他搖頭丸，沒有收錢一節，為同一之
    證述，應認渠等就此一事實所言可信。
(六)、而依據93年8月4日18時35分青光威（綽號小威）以00000000
    00電話聯絡被告稱：「你現在衣服（指搖頭丸）多少，我要
    拿一百件」，被告答：「150」，青光威稱：「有褲子嗎？
    」，被告答：「沒有」（0000000000監聽譯文第11 頁，第
    3170號偵卷A第34頁）且青光威於警詢、偵查、審理均稱：
    「衣服是指搖頭丸，褲子是指K他命」、「這一次向被告購
    買100件的搖頭丸及K他命是朋友要的」等語（93偵3396 卷
    第112頁、93偵3170卷第60至61頁、原審卷第67至68頁），
    又青光威於警詢亦稱：「93年8月4日這一次是因為被告價錢
    開太高，朋友不滿意，所以沒有交易，但93年9月4日是真的
    有向他購買搖頭丸」（93偵3396卷第112頁），足證被告有
    販賣毒品主觀犯意，但查，吸毒者指訴販毒者之供述，實務
    上認為需要補強證據（87年度台上字第3182號），更何況青
    光威之陳述並非前後一致，且依據述監聽譯文，仍可見並未
    實際進行交易而未遂，況青光威已明確陳稱此次沒有交易。
(七)、至於起訴書認被告：「於8月16日，由天哥指示甲○○以郵
    寄至高雄市○○路181號5樓（收件人陸秀美）之方式，販賣
    三千顆搖頭丸與姓名年籍不詳之人」等情，經查，依93年8
    月16日14時32分、16時11分及17時6分，被告與天哥之通聯
    紀錄（均見被告0000000000監聽譯文第13頁），再參以被告
    於原審稱：「天哥來電叫他寄三千粒搖頭丸到高雄市給陸秀
    美」。以及被告於14時32分與天哥通話後，於17時06分回覆
    稱：「用好了」等。固可認被告有受天哥指示寄出該三千顆
    搖頭丸之行為，惟並無相關匯款交易明細資料扣案可據，故
    被告寄搖頭丸之原因實不能據此逕論以販賣，其他如運輸、
    甚且係犯罪集團內就毒品數量分配之可能性亦無法排除。是
    僅以天哥指示被告且被告承諾天哥寄三千顆搖頭丸之通聯紀
    錄，而無其他輔助證據，亦難以證明被告就三千顆以上數量
    搖頭丸之販入，與天哥有犯意聯絡與行為分擔。
(八)、且一般社會習慣，於買賣貨品前或有提供少許免費樣品提供
    買方試用，如買方滿意則進而購買，是以提供樣品之行為通
    常僅為販賣之前行為，在此階段尚無任何買賣對價關係。被
    告自白係寄一、二十顆「樣品」給陳宏宜，相對於其製造之
    數量，實為箋箋之數，且查無其與陳宏宜間有匯款交易往來
    之證據，難以認定被告有販賣毒品之行為；況證人陳宏宜於
    電話通聯中所稱之「朋友」是否確指被告，亦乏其他證據可
    資證明，僅憑被告自白，尚不足以認定。至由其餘通聯內容
    以觀，亦均無確切字句表述，或足以勾稽連結被告有販賣搖
    頭丸之事實，復查無其他積極事證足資推認上開監聽內容，
    係被告為本案與天哥聯繫販毒等事宜，自難僅憑被告及證人
    林瑞祥於事實欄所示之時、地遭警扣得第二級毒品搖頭丸，
    及前開語意所指不明之監聽通聯，而逕為認定被告有販賣第
    二級毒品搖頭丸予第三人牟利之行為。
(九)、綜上，公訴意旨所認被告此部分之犯嫌，應屬不能證明，原
    審以不能證明被告此部分犯罪，然因起訴書就被告此部分犯
    行認與前述認定之製造犯行有方法結果之牽連法律關係，而
    為此部分不另無罪之諭知，經核原判決此部分並無違誤，檢
    察官以前詞就此部分提起上訴，以推測之詞指摘原判決此部
    分不當，請求撤銷改判為無理由，亦應予駁回。
據上論斷，應依刑事訴訟法第368條，判決如主文。
本案經檢察官蔡薰慧到庭執行職務。
中    華    民    國    95    年    4    月    11     日
                刑事第十二庭  審判長法  官  蔡永昌
                                    法  官  陳榮和
                                    法  官  施俊堯
以上正本證明與原本無異。
如不服本判決，應於收受送達後10日內向本院提出上訴書狀，其
未敘述上訴之理由者並得於提起上訴後10日內向本院補提理由書
（均須按他造當事人之人數附繕本）。
                                    書記官  陳彥蕖
中    華    民    國    95    年    4     月    11    日
附表一：敘述方式：編號、品項、數量
01、搖頭丸、1000顆，含外包裝袋毛重259.82公克，抽2顆鑑驗
    ，驗餘998顆淨重249.95公克。
02、搖頭丸、1000顆，含外包裝袋毛重259.98公克，抽2顆鑑驗
    ，驗餘998顆淨重250.14公克。
03、搖頭丸、1000顆，含外包裝袋毛重259.49公克，抽2顆鑑驗
    ，驗餘998顆淨重249.66公克。
04、搖頭丸、粉狀，含外包裝袋毛重20.24公克，驗餘淨重10.41
    公克。
05、搖頭丸、含外包裝袋100顆，總毛重27.77公克，抽2顆鑑驗
    ，驗餘98顆淨重18.92公克。
06、搖頭丸、1000顆，含外包裝袋毛重259.71公克，抽2顆鑑驗
    ，驗餘998顆淨重249.87公克。
07、搖頭丸、1000顆，含外包裝袋總毛重259.76公克，抽2顆鑑
    驗，驗餘998顆淨重250.00公克。
08、搖頭丸、158顆，抽2顆鑑驗，驗餘156顆淨重38.96公克。
09、搖頭丸失敗品、111顆，含外包裝袋毛重36.03公克，抽2顆
    鑑驗，驗餘109顆淨重26.03公克。
10、搖頭丸、1000顆，含外包裝袋毛重259.93公克，抽2顆鑑驗
    ，驗餘998顆淨重250.15公克。
11、搖頭丸、含外包裝袋毛重259.70公克，抽2顆鑑驗，驗餘淨
    重249.80公克。
12、搖頭丸、含外包裝袋毛重259.77公克，抽2顆鑑驗，驗餘淨
    重249.83公克。
13、搖頭丸、1000顆，含外包裝袋毛重259.64公克，抽2顆鑑驗
    ，驗餘998顆淨重249.80公克。
14、搖頭丸、1000顆，含外包裝袋毛重259.68公克，抽2顆鑑驗
    ，驗餘998顆淨重249.76公克。
15、搖頭丸、1000顆，含外包裝袋毛重259.86公克，抽2顆鑑驗
    ，驗餘998顆淨重249.99公克。
16、搖頭丸、1000顆，含外包裝袋毛重259.95公克，抽2顆鑑驗
    ，驗餘998顆淨重250.04公克。
17、搖頭丸、含外包裝袋毛重259.82公克，抽2顆鑑驗，驗餘淨
    重249.88公克。
18、咖啡因、449顆紅色藥丸，含外包裝袋毛重195.32公克，抽2
    顆鑑驗，驗餘447顆淨重185.91公克。
19、甲基安非他命、含外包裝袋毛重8.18公克，驗餘淨重0.41公
    克。
20、硝西泮（耐妥眠）、820顆含外包裝袋毛重195.32公克，抽5
    顆鑑驗，驗餘815顆淨重154.13公克。
附表二：敘述方式：編號、品項、數量
01、NOKIA牌2100型手機、一支（門號：0000000000）。
02、PANASONIC 型手機、一支（門號：0000000000）。
03、NOKIA 牌2100型手機、一支。
04、NOKIA8850 型手機、一支。
05、NOKIA8210 型手機、一支。
06、MOTOROLA型手機、一支。
附表三：敘述方式：編號、品項、數量
01、IBM手提電腦、一台。
02、中模、十一個。
03、上、下沖模具、十二組（上沖十二個、下沖十二個）
04、篩子、一個。
05、電子秤 、一個。
06、水桶、一個。
07、大臉盆、一個。
08、7*9塑膠袋、十三個。
09、5號色素、一瓶。
10、乳糖、一袋。
附錄：本案論罪科刑法條全文
毒品危害防制條例第4 條：
  製造、運輸、販賣第一級毒品者，處死刑或無期徒刑；處無期
  徒刑者，得併科新臺幣 1 千萬元以下罰金。
  製造、運輸、販賣第二級毒品者，處無期徒刑或7 年以上有期
  徒刑，得併科新臺幣7 百萬元以下罰金。
  製造、運輸、販賣第三級毒品者，處5 年以上有期徒刑，得併
  科新臺幣5 百萬元以下罰金。
  製造、運輸、販賣第四級毒品者，處3 年以上10年以下有期徒
  刑，得併科新臺幣3 百萬元以下罰金。
  製造、運輸、販賣專供製造或施用毒品之器具者，處1 年以上
  7 年以下有期徒刑，得併科新臺幣1 百萬元以下罰金。
  前五項之未遂犯罰之。
毒品危害防制條例第8 條：
  轉讓第一級毒品者，處1 年以上7 年以下有期徒刑，得併科新
  臺幣一百萬元以下罰金。
  轉讓第二級毒品者，處6 月以上5 年以下有期徒刑，得併科新
  臺幣70萬元以下罰金。
  轉讓第三級毒品者，處3 年以下有期徒刑，得併科新臺幣30萬
  元以下罰金。
  轉讓第四級毒品者，處一年以下有期徒刑，得併科新臺幣10萬
  元以下罰金。
  前四項之未遂犯罰之。
  轉讓毒品達一定數量者，加重其刑至二分之一，其標準由行政
  院定之。


司法院資訊處製作；財團法人民間司法改革基金會備份。
